【裁判字號】    91,交上易,390
【裁判日期】    920515
【裁判案由】    過失致死
【裁判全文】
臺灣高等法院刑事判決                           九十一年度交上易字第三九０號
    上  訴  人  臺灣士林地方法院檢察署檢察官
    上  訴  人
    即  被  告  乙○○
    選任辯護人  謝易達律師
右上訴人因被告過失致死案件，不服臺灣士林地方法院九十一年度交易字第一二四號
，中華民國九十一年九月十九日第一審判決（起訴案號：臺灣士林地方法院檢察署九
十一年度偵字第六九五號），提起上訴，本院判決如左：
    主  文
上訴駁回。
    事  實
一、乙○○於民國九十年十一月二十六日七時許，騎乘ＧＱＸ─二三三號重型機車，
    沿台北縣汐止市○○路○段往同路三段方向行駛，本應遵守機車行進中駕駛人應
    注意車前狀況，隨時採取必要安全措施之規定，而依當時之情形，天候雖為陰，
    然有日間自然光線，路面無缺陷、無障礙物，視距良好，並無不能注意之情事，
    其竟疏於注意及此，於當日七時五分許騎車行經前開路段與中正路口之際，因後
    方有人鳴按喇叭轉頭張望然仍貿然前行，適前方有行人田盧素貞未依規定行走於
    行人穿越道，自乙○○之右側向左側慢慢穿越道路，迨乙○○回頭後見田盧素貞
    慢慢行近至前方，然已煞避不及而撞及田盧素貞，且人車倒地，乙○○頭部並與
    田盧素貞頭部發生碰撞，致田盧素貞受有頭部外傷併腦出血等傷害。乙○○於肇
    事後在未被有偵查犯罪職權之機關或公務員發覺其為犯人前，向前往處理之員警
    自首上情而接受裁判。惟田盧素貞經送醫後，仍於九十年十二月九日因左硬腦膜
    下出血不治死亡。
二、案經田盧素貞之夫甲○○訴由臺北縣警察局汐止分局報告臺灣士林地方法院檢察
    署檢察官偵查起訴。
    理  由
一、認定犯罪事實所憑之證據及理由
    (一)上訴人即被告乙○○對於右開時、地，騎乘ＧＱＸ─二三三號重型機車，因後
      方有人鳴按喇叭轉頭張望，迨其回頭後見行人田盧素貞慢慢行近至前方然已避
      煞不及而撞及田盧素貞，造成田盧素貞傷重不治死亡，其有過失之事實，坦承
      不諱，核與目擊證人呂良彬於偵查中證述上開車禍情節相符。
    (二)被害人田盧素貞確因本件車禍傷重死亡，亦經臺灣基隆地方法院檢察署檢察官
      督同檢驗員相驗屬實，製有相驗筆錄、相驗屍體證明書、驗斷書、相驗照片十
      幀等在卷可憑。
    (三)據目擊證人呂良彬指證：被害人田盧素貞是慢慢走出來的等語（見九十一年度
      偵字第六九五號卷第四十頁）。被害人田盧素貞既是慢慢走出來，被告若有注
      意車前狀況，當無未見被害人行近且正通過馬路之理，足徵被告確有疏未注意
      之處，此外，復有道路交通事故調查報告表、台北縣警察局汐止分局陳報道路
      交通事故案件檢核表、道路交通事故補充資料表、現場照片四幀、長庚紀念醫
      院九十年十一月二十八日、十二月九日診斷證明書等在卷可稽。
    (四)按汽機車駕駛人應注意車前狀況並隨採取必要之安全措施，道路交通安全規則
      第九十四條第三項定有明文，被告騎車自應注意上述道路交通安全規則規定。
      又依附卷之道路交通事故調查報告表所載，當時情況天候雖為陰，然有日間自
      然光線，路面無缺陷、無障礙物，視距良好，並無不能注意之情事，其竟疏未
      注意車前狀況即貿然通行致碰撞被害人，並造成被害人傷重死亡，其有過失甚
      為灼然。本件經送台灣省台北縣區車輛行車事故鑑定委員會鑑定結果，亦同前
      認定，此有該會函文及九十一年六月六日北鑑字第九一０五六五號函附鑑定意
      見書一份附卷供參。被告既有過失，且其過失行為與被害人之死亡間復有相當
      因果關係，是以本件事證已臻明確，被告犯行洵堪認定。
    (五)另依卷附上開警繪現場圖及現場照片，可見被告之機車係倒於路口黃色網狀區
      域中間，距二旁之行人穿越道均有相當距離，尚無證據證明被害人田盧素貞當
      時係依規定行走於行人穿越道上，然縱認被害人（行人）未依規定行走於行人
      穿越道上而與有過失，被告仍無解於其過失之罪責，附此敘明。
二、論罪科刑及上訴駁回理由
    (一)被告乙○○所為，係觸犯刑法第二百七十六條第一項過失致人於死罪。
    (二)被告於肇事後未被有偵查犯罪職權之機關或公務員發覺其為犯人前，向前來處
      理之員警即台北縣警察局汐止分局汐止派出所員警吳森輝，自承其為肇事者，
      業據證人即該警員吳森輝於原審審理中證述明確，且有台北縣警察局偵辦交通
      事故案件「涉嫌人是否自首」調查表及道路交通事故調查報告表載明報案人為
      被告之情可考。是被告於自首後接受裁判，符合自首之規定，應依刑法第六十
      二條前段規定減輕其刑。
    (三)原審認被告罪證明確，因而援引刑法第二百七十六條第一項、第六十二條前段
      及罰金罰鍰提高標準條例第一條前段之規定，並審酌被告之素行、過失程度較
      重、犯罪後坦承犯行，然尚未與被害人家屬達成和解，僅先予賠償強制保險金
      等一切情狀，量處有期徒刑八月，認事用法及量刑均無不當。
    (四)被告上訴指摘原判決量刑過重，為無理由。
    (五)檢察官循告訴人請求上訴略以被告事後並未賠償，未見悔改，原判決量處之刑
      度不足告慰死者；又本案重要證物即肇事機車、駕駛人用頭盔、眼鏡等物均未
      追查到案，原判決不無可議；又警繪現況圖，黃線網誤蓋「行人穿越道」，按
      現場圖上肇事車輛倒地位置，前輪緊接東臨穿越道，車禍前，被害人確實依規
      定行走行人穿越道穿越馬路時遭車撞及，因被告車速四十公里，車禍時，被告
      安全帽從兩把手間翻身砸下被害人頭骨受損，大量出血搶救無效云云，指摘原
      判決不當。惟查：
      1.詳觀卷附肇事現場照片四幀（偵卷第十六頁正反面），再核對警繪之現場圖
        ，顯示被告之機車係倒於交岔路口黃色網狀線區內，核與警繪現場圖所示路
        口黃色網狀區域的位置相符，告訴人所指黃線網誤蓋「行人穿越道」，尚有
        誤解。
      2.再依卷附上開警繪現場圖及現場照片，可見被告之機車係倒於路口黃色網狀
        區域內，距二旁之行人穿越道均有相當距離，公訴人及告訴人就渠等主張被
        害人田盧素貞當時有依規定行走於行人穿越道上之事實，又未舉證以實其說
        ，難為被告不利之認定。
      3.至於告訴人一再質疑本案重要證物即肇事機車、駕駛人用頭盔、眼鏡等物均
        未追查到案乙節，經本院詢其待證事項，告訴人表明係要證明被告機車撞到
        被害人時，因為被告緊急剎車，所以被告整個人就往機車前面衝出去，被告
        頭上戴著的安全帽和眼鏡就往被害人頭部左側的太陽穴砸下去，因為這樣砸
        下去被害人才因而傷重不治等語（見本院九十二年四月十八日訊問筆錄）。
        然查被告始終承認被害人確是因為其肇事撞擊而死亡，則被害人遭到撞擊是
        否因被告的安全帽直接撞擊或其他原因造成，均不影響被告犯行之認定。
      4.另原判決量刑並無不當（見前述理由）。
      5.綜上，公訴人之上訴亦無理由，應併予駁回。
三、適用的法律：刑事訴訟法第三百六十八條。
本案經檢察官鄭富銘到庭執行職務。
中      華      民      國    九十二    年      五      月     十五     日
                              臺灣高等法院刑事第二十庭
                                  審判長法  官 葉  麗  霞
                                        法  官 鄧  振  球
                                        法  官 李  春  地
右正本證明與原本無異。
不得上訴。
                                        書記官 劉      瑗
中      華      民      國    九十二    年      五      月     十九     日
附錄：本案論罪科刑法條全文
刑法第二百七十六條
因過失致人於死者，處二年以下有期徒刑、拘役或二千元以下罰金。
從事業務之人，因業務上之過失犯前項之罪者，處五年以下有期徒刑或拘役，得併科
三千元以下罰金。


司法院資訊處製作；財團法人民間司法改革基金會備份。
